臺灣臺北地方法院刑事判決　　　　　　　　　　　　九十二年度訴字第一八三二號
　　公　訴　人　臺灣臺北地方法院檢察署檢察官
　　被　　　告　甲○○　男　二.
　　　　　　　　乙○○原名郭.
　　　　　　　　　　　　男　三.
右列被告等因偽造文書等案件，經檢察官提起公訴（九十二年度偵字第八七五七號）
，被告等就被訴事實為有罪之陳述，本院裁定進行簡式審判程序，判決如左：
    主  文
甲○○共同行使偽造私文書，足以生損害於公眾及他人，處有期徒刑伍月，如易科罰
金，以參佰元折算壹日。如附表二之一、附表三所示偽造之印章及署押均沒收之。
乙○○共同行使偽造私文書，足以生損害於公眾及他人，處有期徒刑肆月，如易科罰
金，以參佰元折算壹日。如附表二之一、附表三所示偽造之印章及署押均沒收之。
    事  實
一、甲○○原係獨資商號「允鴻資訊社」之負責人，在台北市○○區○○街一四九號
    一樓經營「極速時空網咖」，於民國九十一年三月間，因經營不善而結束營業。
    明知員工白志偉（自九十年八月起至九十一年三月止）、林怡君（自九十年十月
    起至九十一年三月止）、鄧瑞君（自九十年十一月起至九十一年二月止）、吳仁
    傑（自九十年十月起至九十一年三月止）、張景興（自九十年一月起至九十一年
    二月止）、張資群（自九十年八月起至九十一年三月止）、陳光榮（自九十年五
    月起至九十年九月止）及孫心儀（不詳日期起至九十一年三月止）等人，已先後
    於九十年九月或九十一年二、三月間離職，乙○○（即甲○○之妻弟，原名郭志
    榮）、陳光耀、田俊耕、郭志誠、張秀炫、連棋銘、連木裕及李雅筑等人，則僅
    透過「允鴻資訊社」加入勞健保，從未實際在網咖工作，甲○○竟與乙○○共同
    基於意圖為自己不法所有及行使偽造私文書、行使業務上不實作成文書之犯意聯
    絡，由甲○○先後偽製內容不實之如附表一所示「九十一年度各類所得扣繳暨免
    扣繳憑單」、如附表二所示「一月份至九月份薪資表、積欠清冊」（其內各偽造
    「張秀炫」印文」一枚）、「出勤紀錄卡」，及與乙○○共同製作之「積欠工資
    墊償申請書」與「請求墊償工資金額及勞工名冊」等業務上文書，以示白志偉等
    人於如附表三所示自九十一年四月起至同年九月止時間，均在「允鴻企業社」任
    職，並遭積欠薪資。甲○○並持其利用不知情之某刻印店員工於不詳時地偽造之
    白志偉等人印章計十三枚（詳入附表三所示）及陳光耀、田俊耕二人因辦理勞健
    保交付之印章二枚，在如附表三所示「委託書」背面，接續偽造白志偉等人之簽
    名及偽蓋或盜用「白志偉」印章，而偽造私文書，並由乙○○在勞工代表委託書
    及積欠工資墊償申請書之受託人及代表人處簽名用印，以示其受白志偉等員工委
    託向勞工保險局申請墊償雇主甲○○所積欠自九十一年四月一日起至九月十五日
    止（白志偉部分自九十一年四月一日起至同年六月三十日止）工資之用意，足以
    生損害於稅捐稽徵機關關於薪資所得資料管理之正確性及白志偉、鄧瑞君、林怡
    君、連木裕、孫心儀、李雅筑、陳光耀、陳光榮、張資群、連棋銘、張景興、吳
    仁傑、田俊耕、郭志榮、郭志誠、張秀炫等人。其後，則由乙○○於九十一年十
    月二十八日，持上開共同製作之「積欠工資墊償申請書」、「請求墊償工資金額
    及勞工名冊」、「九十一年度各類所得扣繳暨免扣繳憑單」、「一月份至九月份
    薪資表、積欠清冊」、「出勤紀錄卡」，向勞工保險局（台北市○○○路○段四
    號）詐領合計新台幣（下同）一百九十七萬八千三百九十五元之墊償工資而行使
    之，足以生損害於勞工保險局關於勞工薪資墊償、稅捐稽徵機關關於薪資所得資
    料管理之正確性及白志偉、鄧瑞君、林怡君、連木裕、孫心儀、李雅筑、陳光耀
    、陳光榮、張資群、連棋銘、張景興、吳仁傑、田俊耕、郭志榮、郭志誠、張秀
    炫等人。嗣勞工保險局受理該件勞工薪資墊償申請後，經向白志偉及林怡君等人
    實際查訪，始發覺上情，而未得逞。
二、案經台北市政府警察局大安分局移請臺灣臺北地方法院檢察署檢察官偵查起訴。
    理  由
一、右揭事實，業據被告甲○○及乙○○分別於本院調查及審理中自白不諱，有本院
    卷附準備程序筆錄及審判筆錄可稽（見本院九十三年一月九日準備程序筆錄第二
    、三頁及同日審判筆錄第二、五頁），核與證人白志偉、鄧瑞君、林怡君、連木
    裕、李雅筑、陳光耀、陳光榮、張資群、張景興、吳仁傑、田俊耕、郭志誠、張
    秀炫等人於警詢及檢察官偵訊中證述任職及實際支薪情形之情節一致（見偵查卷
    第十二至六二頁、第一三八至一四八頁），且有「積欠工資墊償申請書」、「請
    求墊償工資金額及勞工名冊」、「九十一年度各類所得扣繳暨免扣繳憑單」、「
    一月份至九月份薪資表、積欠清冊」、「出勤紀錄卡」及台北市營利行號基本資
    料（允鴻資訊社）、財政部台北市國稅局大安稽徵所九十一年十一月十二日財北
    國稅大安資字第○九一○○二四二八五號函在卷可資佐證，足認被告二人自白確
    與事實相符。被告二人為詐領勞工墊償工資，而製作上開內容不實之文件，並在
    委託書背面偽造白志偉等人署押，致稅捐稽徵機關有誤認白志偉等人有漏未申報
    薪資所得之虞，且令勞工保險局誤信白志偉等人確委由被告乙○○申請勞工墊償
    工資，足以生損害於勞工保險局、稅捐稽徵機關及白志偉、鄧瑞君、林怡君、連
    木裕、孫心儀、李雅筑、陳光耀、陳光榮、張資群、連棋銘、張景興、吳仁傑、
    田俊耕、郭志榮、郭志誠、張秀炫等人。本件事證明確，被告二人上開犯行均堪
    認定，應予依法論科。
二、查「九十一年度薪資所得扣繳暨免扣繳憑單」、「一月份至九月份薪資表、積欠
    清冊」、「出勤紀錄卡」及「積欠工資墊償申請書」、「請求墊償工資金額及勞
    工名冊」，係被告甲○○基於獨資商號「允鴻資訊社」負責人身分，業務上所製
    作之文書，被告乙○○明知內容不實，仍在「積欠工資墊償申請書」及委託書之
    代表人、受託人處簽名、用印，並持以共同向勞工保險局詐領勞工薪資墊償而行
    使，本身雖非從事業務之人，然就製作及行使「九十一年度薪資所得扣繳暨免扣
    繳憑單」、「一月份至九月份薪資表、積欠清冊」、「出勤紀錄卡」及「積欠工
    資墊償申請書」、「請求墊償工資金額及勞工名冊」等文件之行為，與有業務上
    身分之被告甲○○，既有犯意聯絡，並共同實施犯罪，依刑法第三十一條第一項
    規定，仍以共犯論。核被告二人上開所為，係犯刑法第二百十六條、第二百十五
    條之行使業務上登載不實文書罪、同法第二百十六條、第二百十條之行使偽造私
    文書罪及同法第三百三十九條第三項、第一項之詐欺取財未遂罪（起訴書所引刑
    法第三百三十九條第三項、第二項之詐欺得利未遂罪，業經公訴人於本院審理中
    當庭更正起訴法條為同法第三百三十九條第三項、第一項之詐欺取財未遂罪，基
    於檢察一體原則，本院尚無變更起訴法條之必要，併此說明）。被告二人就前揭
    犯行，有犯意聯絡及行為之分擔，皆為共同正犯。被告甲○○利用不知情之刻印
    店員工偽造白志偉等人印章十三枚，為間接正犯。然偽造印章、署押及偽蓋印章
    、盜用印章等行為，為偽造委託書、薪資表（含積欠工資表）之階段行為，不另
    論擬。檢察官認應成立刑法第二百十七條之罪，稍有未洽。被告等製作「九十一
    年度各類所得扣繳暨免扣繳憑單」、「一月份至九月份薪資表、積欠清冊」、「
    出勤紀錄卡」、「積欠工資墊償申請書」、「請求墊償工資金額及勞工名冊」及
    偽造「委託書」後，復均持以行使，製作不實業務上文書及偽造私文書之低度行
    為，為行使之高度行為所吸收，亦不另論罪。先後多次業務上製作內容不實文書
    （即「九十一年度各類所得扣繳暨免扣繳憑單」、「一月份至九月份薪資表、積
    欠清冊」、「出勤紀錄卡」、「積欠工資墊償申請書」、「請求墊償工資金額及
    勞工名冊」）之行為，時間緊接，目的相同，觸犯同一構成要件相同之罪名，應
    係基於概括犯意反覆為之，應依連續犯之規定論以一連續製作業務上不實文書罪
    。被告二人以同一申請墊償工資之行為，同時向勞工保險局行使上開「九十一年
    度各類所得扣繳暨免扣繳憑單」、「一月份至九月份薪資表、積欠清冊」、「出
    勤紀錄卡」、「積欠工資墊償申請書」、「請求墊償工資金額及勞工名冊」及「
    委託書」，同時觸犯行使連續業務上作成不實文書罪及行使私文書罪，為想像競
    合犯，應從一較重之行使偽造私文書罪論處。被告二人冒名行使上開文書之目的
    ，在於共同向勞工保險局詐取墊償工資，所犯行使偽造私文書罪與詐欺取財未遂
    罪間，有方法結果之牽連犯關係，應從一較重之行使偽造私文書罪論處。爰審酌
    被告甲○○原係「允鴻企業社」之負責人，被告乙○○為甲○○妻弟，其等明知
    網咖歇業及員工任職之實情，竟製作不實文件向勞工保險局詐領墊償工資，惟犯
    後均能坦承犯行不諱，又未實際詐得分文款項，態度良好，暨被告甲○○專科畢
    業、被告乙○○高中畢業之教育程度，及其等生活狀況，所為侵害社會法益及個
    人法益之程度，各自行為分擔等一切情狀，分別量處如主文所示之刑，並均諭知
    易科罰金之折算標準，以示懲儆。如附表二之一所示「薪資表及積欠清冊」內偽
    蓋之「張秀炫」印文及如附表三所所示偽造之印章及署押（含簽名、印文），不
    問屬於犯人與否，均依刑法第二百十九條宣告沒收。至「九十一年度各類所得扣
    繳暨免扣繳憑單」、「一月份至九月份薪資表、積欠清冊」、「出勤紀錄卡」、
    「積欠工資墊償申請書」、「請求墊償工資金額及勞工名冊」及「委託書」，均
    因行使而交付勞工保險局收執，已非被告二人所有，不得宣告沒收；如附表三之
    (七)、(十三)所示陳光耀、田俊耕之印章係屬真正，該二枚印章及盜蓋之印文，亦不得
    併予沒收。
據上論斷，應依刑事訴訟法第二百七十三條之一第一項、第二百九十九條第一項前段
，刑法第二十八條、第三十一條第一項、第二百十六條、第二百十條、第二百十五條
、第三百三十九條第三項、第一項、第五十五條、第四十一條第一項前段、第二百十
九條，罰金罰鍰提高標準條例第一條前段、第二條，判決如主文。
本案經檢察官彭慶文到庭執行職務
中　　　華　　　民　　　國　　九十三　　年　　一　  　月　　　二十　　　日
                                      臺灣臺北地方法院刑事第十四庭
                                          法  官 吳秋宏
右正本證明與原本無異。
如不服本判決，應於判決送達後十日內，向本院提出上訴狀。
                                          書記官 林碧華
中　　　華　　　民　　　國　　九十三　　年　　一　  　月　　　二十　　　日
附錄本案論罪科刑法條全文：
刑法第二百十條
(偽造變造私文書罪)
偽造、變造私文書，足以生損害於公眾或他人者，處五年以下有期徒刑。
刑法第二百十五條(業務上文書登載不實罪)
從事業務之人，明知為不實之事項，而登載於其業務上作成之文書，足以生損害於公
眾或他人者，處三年以下有期徒刑、拘役或五百元以下罰金。
刑法第二百十六條 (行使偽造變造或登載不實之文書罪)
行使第二百十條至第二百十五條之文書者，依偽造、變造文書或登載不實事項或使登
載不實事項之規定處斷。
附表一、偽造之「各類所得扣繳暨免扣繳憑單」明細：
(一)、李雅筑：九十一年二月，給付總額新台幣（下同）一萬八千五百元。（未曾任職
    ）
(二)、連木裕：九十一年二月，給付總額一萬七千五百元。（未曾任職）
(三)、連棋銘：九十一年二月，給付總額二萬零五百元。（未曾任職）
(四)、張秀炫：九十一年二月，給付總額二萬五千元。（未曾任職）
(五)、郭志誠：九十一年二月，給付總額三萬五千元。（未曾任職）
(六)、乙○○：九十一年二月，給付總額三萬元。（未曾任職）
(七)、田俊耕：九十一年二月，給付總額三萬元。（未曾任職）
(八)、陳光榮：九十一年二月，給付總額二萬零五百元。
(九)、陳光耀：九十一年二月，給付總額二萬零五百元。（未曾任職）
(十)、郭志榮：九十一年二月，給付總額三萬元。（未曾任職）
附表二：
一、內容不實之「薪資表及積欠清冊」明細：
(一)、一份月薪資表：連木裕、李雅筑、陳光耀、陳光榮、連棋銘、田俊耕、郭志榮、
    郭志誠、張秀炫（偽蓋之張秀炫印文一枚，沒收）。
(二)、二月份薪資表：連木裕、李雅筑、陳光耀、陳光榮、連棋銘、田俊耕、郭志榮、
    郭志誠、張秀炫（偽蓋之張秀炫印文一枚，沒收） 。
(三)、三月份薪資表：鄧瑞君、連木裕、李雅筑、陳光耀、陳光榮、連棋銘、張景興、
    田俊耕、郭志榮、郭志誠、張秀炫（偽蓋之張秀炫印文一枚） 。
(四)、四月份積欠清冊：白志偉、鄧瑞君、林怡君、連木裕、孫心儀、李雅筑、陳光耀
    、陳光榮、張資群、連棋銘、張景興、吳仁傑、田俊耕、郭志榮、郭志誠、張秀
    炫（偽蓋之張秀炫印文一枚，沒收） 。
(五)、五月份積欠清冊：白志偉、鄧瑞君、林怡君、連木裕、孫心儀、李雅筑、陳光耀
    、陳光榮、張資群、連棋銘、張景興、吳仁傑、田俊耕、郭志榮、郭志誠、張秀
    炫（偽蓋之張秀炫印文一枚，沒收） 。
(六)、六月份積欠清冊：白志偉、鄧瑞君、林怡君、連木裕、孫心儀、李雅筑、陳光耀
    、陳光榮、張資群、連棋銘、張景興、吳仁傑、田俊耕、郭志榮、郭志誠、張秀
    炫（偽蓋之張秀炫印文一枚，沒收）。
(八)、七月份積欠清冊：鄧瑞君、林怡君、連木裕、孫心儀、李雅筑、陳光耀、陳光榮
    、張資群、連棋銘、張景興、吳仁傑、田俊耕、郭志榮、郭志誠、張秀炫（偽蓋
    之張秀炫印文一枚，沒收）。
(九)、八月份積欠清冊：鄧瑞君、林怡君、連木裕、孫心儀、李雅筑、陳光耀、陳光榮
    、張資群、連棋銘、張景興、吳仁傑、田俊耕、郭志榮、郭志誠、張秀炫（偽蓋
    之張秀炫印文一枚，沒收）。
(十)、九月份積欠清冊：鄧瑞君、林怡君、連木裕、孫心儀、李雅筑、陳光耀、陳光榮
    、張資群、連棋銘、張景興、吳仁傑、田俊耕、郭志榮、郭志誠、張秀炫（偽蓋
    之張秀炫印文一枚，沒收）。
二、內容不實之「出勤紀錄卡」及請求墊償金額明細：
(一)、白志偉（九十一年四至六月份）：四萬零一百八十五元。
(二)、鄧瑞君（九十一年三至九月份）：八萬八千五百七十八元
(三)、林怡君（九十一年四至月份）：八萬七千四百五十八元。
(四)、連木裕（九十一年一至九月份）：八萬七千四百五十八元。
(五)、孫心儀（九十一年一至九月份）：九萬五千一百十八元。
(六)、李雅筑（九十一年一至九月份）：九萬三千九百十八元。
(七)、陳光耀（九十一年一至九月份）：十萬七千七百八十二元。
(八)、陳光榮（九十一年一至九月份）：十萬七千七百八十二元。
(九)、張資群（九十一年四至九月份）：十萬六千四百五十四元。
(十)、連棋銘（九十一年一至九月份）：十萬六千四百五十四元。
(十一)、張景興（九十一年三至九月份）：二十三萬九千六百六十八元。
(十二)、吳仁傑（九十一年四至九月份）：十七萬零二百六十八元。
(十三)、田俊耕（九十一年一至九月份）：二十一萬三千三百六十八元。
(十四)、郭志榮（九十一年一至九月份）：十四萬二千七百六十八元。
(十五)、郭志誠（九十一年一至九月份）：十七萬零二百六十八元。
(十六)、張秀炫（九十一年一至九月份）：十二萬零八百六十八元。
附表三：「委託書」及其內偽造之署押（含簽名、印文）明細
(一)、白志偉簽名、印文各一枚（印章一枚及署押均沒收） 。
(二)、鄧瑞君簽名、印文各一枚（印章一枚及署押均沒收） 。
(三)、林怡君簽名、印文各一枚（印章一枚及署押均沒收） 。
(四)、連木裕簽名、印文各一枚（印章一枚及署押均沒收） 。
(五)、孫心儀簽名、印文各一枚（印章一枚及署押均沒收） 。
(六)、李雅筑簽名、印文各一枚（印章一枚及署押均沒收） 。
(七)、陳光耀簽名、印文各一枚（印章非偽造，印文不得沒收）。
(八)、陳光榮簽名、印文各一枚（印章一枚及署押均沒收） 。
(九)、張資群簽名、印文各一枚（印章一枚及署押均沒收） 。
(十)、連棋銘簽名、印文各一枚（印章一枚及署押均沒收） 。
(十一)、張景興簽名、印文各一枚（印章一枚及署押均沒收） 。
(十二)、吳仁傑簽名、印文各一枚（印章一枚及署押均沒收） 。
(十三)、田俊耕簽名、印文各一枚（印章非偽造，印文不得沒收）。
(十四)、郭志誠簽名、印文各一枚（印章一枚及署押均沒收） 。
(十五)、張秀炫簽名、印文各一枚（印章一枚及署押均沒收） 。
